臺灣高等法院刑事判決
109年度原上易字第84號
上  訴  人  臺灣桃園地方檢察署檢察官
被      告  王淑美



指定辯護人  本院公設辯護人王永炫        
上列上訴人因被告傷害案件，不服臺灣桃園地方法院108年度原
簡上字第41號，中華民國109年8月3日第一審判決（起訴案號：
臺灣桃園地方檢察署108年度偵字第10243號），提起上訴，本院
判決如下：
    主  文
上訴駁回。
    理  由
一、聲請簡易判決處刑意旨略以：被告王淑美於民國107 年12月
    29日下午1 時30分許，在○○市○○區○○路0 段000 號旁之檳榔
    攤內，見陪同友人到場參與被告王淑美商討債務之陳琳戴安
    全帽於該處把玩手機，竟基於傷害之犯意，徒手拍打陳琳之
    頭部，致其受有頭部外傷之傷害。因認被告涉犯修正前刑法
    第277 條第1 項之傷害罪嫌。
二、按犯罪事實應依證據認定之，無證據不得認定犯罪事實；不
　　能證明被告犯罪者，應諭知無罪之判決，刑事訴訟法第154
　　條第2項、第301條第1 項定有明文。又刑事訴訟上證明之資
　　料，無論其為直接證據或間接證據，均須達於通常一般之人
　　均不致有所懷疑，而得確信其為真實之程度，始得據為有罪
　　之認定，若其關於被告是否犯罪之證明未能達此程度，而有
　　合理之懷疑存在時，致使無從形成有罪之確信，依刑事訴訟
　　「罪證有疑，利於被告」之證據法則，即不得遽為不利被告
　　之認定；又自另一角度言之，基於無罪推定之原則（Presum
　　ption of Innocence），被告犯罪之事實，應由檢察官提出
　　證據，此即學理所謂之提出證據責任（Burden of Producin
　　g Evidence），並指出證明方法加以說服，以踐履其說服責
　　任（Burden of Persuasion，刑事訴訟法第161條第1項參照
　　），使法院之心證達於超越合理懷疑（Beyond A Reasonabl
　　e Doubt ）之確信程度，始能謂舉證成功，否則即應由檢察
　　官蒙受不利之訴訟結果而諭知被告無罪，此乃檢察官於刑事
　　訴訟個案中所負之危險負擔，即實質舉證之「結果責任」所
　　當然。另外，被告否認犯罪，並不負任何證明責任，此即被
　　告之不自證己罪特權（Privilege Against Self-Incrimina
    tion），被告僅於訴訟進行過程中，因檢察官之舉證，致被
    告將受不利益之判斷時，其為主張犯罪構成要件事實不存在
    而提出某項有利於己之事實時，始需就其主張提出或聲請法
    院調查證據，然僅以證明該有利事實可能存在，而動搖法院
    因檢察官之舉證對被告所形成之不利心證為已足，並無說服
    使法院確信該有利事實存在之必要。次按告訴人之告訴，係
    以使被告受刑事訴追為目的，是其陳述是否與事實相符，仍
    應調查其他證據以資審認。被害人就被害經過所為之陳述，
    其目的在於使被告受刑事訴追處罰，與被告處於絕對相反之
    立場，其陳述或不免渲染、誇大。是被害人縱立於證人地位
    具結而為指證、陳述，其供述證據之證明力仍較與被告無利
    害關係之一般證人之陳述為薄弱。從而，被害人就被害經過
    之陳述，除須無瑕疵可指，且須就其他方面調查又與事實相
    符，亦即仍應調查其他補強證據以擔保其指證、陳述確有相
    當之真實性，而為通常一般人均不致有所懷疑者，始得採為
    論罪科刑之依據（最高法院52年台上字第1300號判例、81年
    度台上字第3539號判決、95年度台上字第6017號判決意旨參
    照）。
三、聲請簡易判決處刑意旨認被告犯上開傷害罪嫌，無非係以敏
    盛綜合醫院診斷證明書、敏盛綜合醫院108 年3 月25日敏總
    （醫）字第1080001355號函暨病歷影本各1 份及監視器翻拍
    截圖照片4 張等，資為論述之依據。
四、被告於本院審理時堅詞否認有何傷害犯行，辯稱：因告訴人
    陳琳當時戴安全帽及口罩伊認不出來，伊係用熱情方式以手
    輕輕放在安全帽打招呼，並沒有傷害行為等語。經查：
  ㈠被告王淑美於107 年12月29日下午1 時39分許，在○○市○○區○
    ○路0 段000 號旁之檳榔攤內，見陪同友人到場參與王淑美
    商討債務之陳琳戴安全帽於該處把玩手機，徒手輕拍陳琳之
    頭部之事實，業據被告於警詢中供承在卷，核與證人即告訴
    人陳琳於警詢、偵訊中證述之情節大致相符（見108年度偵
    字第10243 號卷〈下稱偵字卷〉第2 至3 頁、第7 至8頁、第2
    3頁正反面），並有現場監視器錄影翻拍截圖照片4張（見偵
    字卷第13頁正反面）及原審109 年5 月13日勘驗筆錄（見原
    審108 年度原簡上字第41號卷〈下稱原審原簡上字卷〉第61頁
    ）附卷可佐，此部分事實，首堪認定。
  ㈡證人即告訴人陳琳於警詢中指稱：被告莫名以手拍打伊的安
    全帽，當時那個力道很大，伊無法承受，造成伊頭部外傷，
    有去敏盛醫院急診，有開診斷證明書等語（見偵字卷第7 頁
    反面至第8 頁），惟嗣於檢察官偵訊時，告訴人則僅稱：被
    告一進來就往伊頭上打，伊覺得身心受到傷害等語（見偵字
    卷第23頁反面），並未指述有遭被告打傷頭部之情事，是以
    告訴人究係僅因被告拍打其頭部所戴安全帽，致其覺得身心
    受傷抑或確有因此受到頭部外傷之傷勢等節，已非無疑。
  ㈢告訴人提出敏盛綜合醫院於107 年12月29日出具之診斷證明
    書，其診斷欄固載稱告訴人：頭部外傷等語（見偵字卷第10
    頁），經檢察官函詢上開醫院關於上開傷勢之診斷依據為何
    時，該院回函載稱：依病人主訴及電腦斷層結果等語（見偵
    字卷第26頁），而該院所附告訴人急診之病歷資料急診檢傷
    記錄載稱：「（告訴人）自訴今天下午1 點被認識的人打傷
    頭致頭暈、頭痛、吐。頭部外傷〈頭部鈍傷〉：急性中樞中度
    疼痛。」等語（見偵字卷第28頁），惟急診病歷記錄單係記
    載「無明顯外傷」等語，且電腦斷層（放射報告彙總表）結
    果載稱：「no definite intracranial hemorrhage （無明
    確的顱內出血）」等語（見偵字卷第28頁反面、第31頁），
    是以告訴人是否確受有頭部外傷（頭部鈍傷）乙節，實值懷
    疑。嗣原審再函詢：「（陳琳）頭部外傷（頭部鈍傷）急性
    中樞中度疼痛之具體細節為何？（如位於頭部何部位、何種
    型態之傷勢、傷口深淺）」，經該院回函載稱：「病歷資料
    / 附件業經確認無誤。當日（12/29 ）病人口述頭痛頭暈被
    打；病歷載為無明顯外傷，故無照片，故疼痛乃據病人主訴
    紀錄。」等語（見原審原簡上字卷第55頁），由此可知，前
    開敏盛綜合醫院所出具之診斷證明書及急診檢傷紀錄所載告
    訴人「頭部外傷（頭部鈍傷）：急性中樞中度疼痛。」乙語
    （見偵字卷第10、28頁），實係急診時醫師單憑告訴人之口
    述所為之記載，尚乏傷勢照片及檢驗依據，且告訴人病歷資
    料既已記載「無明顯外傷」，頭部電腦斷層掃結果亦為「無
    明確的顱內出血」，足認本案並無證據證明告訴人受有起訴
    書所載之傷勢，應堪認定。
  ㈣原審及本院當庭勘驗案發現場之監視錄影光碟結果：「監視
    器畫面影像顯示於2018年12月29日13時31分20秒許，告訴人
    頭戴白色安全帽、身穿藍色風衣進入屋內，於38分28秒時背
    靠牆壁椅子坐下，低頭滑手機，約39分17秒許，被告身穿深
    色衣褲開門進入屋內走向告訴人，於39分19秒許以右手掌輕
    拍告訴人安全帽，手掌停留在告訴人安全帽上約1 至2 秒左
    右，隨即走出鏡頭視線，未見告訴人頭部有異常晃動，惟告
    訴人抬頭朝被告離去方向觀看，約於39分29秒許，告訴人轉
    回頭仍低頭繼續滑手機，約於39分43秒許抬頭與另一名女子
    交談，於40分10秒許拿出檳榔來吃，被告約於40分21秒許走
    回到鏡頭視線內，告訴人則於40分25秒許起身走出屋外。」
    等情，有原審109 年5 月13日及本院110年2月4日勘驗筆錄
    附卷可稽（見本院原簡上字卷第61頁、本院卷第99頁），由
    上開勘驗結果可知，告訴人於案發當時，係頭戴安全帽靠牆
    坐於椅子上低頭滑手機，被告僅以右手朝告訴人所戴安全帽
    輕拍一下約停留1 至2 秒時間，斯時告訴人頭部並無任何異
    常晃動，足見被告拍打之力道頗輕，且告訴人經被告拍打後
    ，仍可低頭繼續再滑手機，並自口袋取出檳榔嚼食，泰然自
    若，完全看不出身體有何異樣情形，可見被告所為客觀上顯
    不足以造成傷害之結果，自與傷害之構成要件行為有間，是
    被告於警詢中所稱：「我跟陳琳是認識多年的朋友，因為她
    一開始進屋內時戴安全帽跟口罩我認不出來，是後來朋友跟
    我提示我才認出來，所以我才用熱情的方式以手輕輕放在安
    全帽上打招呼，並沒有拍打他（她）的頭部，也沒有要傷害
    陳琳的意思。」等語（見偵字卷第2 頁反面），應與事實相
    符，堪以採信。況告訴人頭戴者為材質堅硬之機車安全帽，
    衡情該安全帽對頭部保護力極佳，殊無可能因被告以手輕拍
    一下即造成「頭部外傷（頭部鈍傷）」之傷勢，是告訴人之
    指述，有違經驗法則，不足採信。稽之被告自陳與告訴人相
    識多年，雙方並無任何仇恨及糾紛等語（見偵字卷第2 頁反
    面），且告訴人亦自承於案發當天僅係陪同友人至被告所在
    之檳榔攤談事件等情，並未指稱當時雙方有發生任何衝突之
    情事（見偵字卷第7 頁反面及第23頁），被告實無傷害告訴
    人之動機與必要，且被告僅以手輕拍告訴人頭上安全帽之方
    式打招呼，足認被告主觀上應無傷害之故意，亦無注意義務
    違反之過失情節，均堪認定。
  ㈤至告訴人請求檢察官上訴理由載稱：本人於105 年12月28日
    車禍傷及頭部、頸椎受傷，傷及神經，致三叉神經痛，被告
    王淑美此舉造成不可逆的傷害云云（見108 年度請上字第34
    4 號卷第3 頁），全無提出任何證據可資證明其指述之受傷
    情節，且告訴人所述上開傷害，亦與其所提出之前開診斷證
    明書所載「頭部外傷」乙節，迥然有別，經原審再發函詢問
    前開敏盛綜合醫院，該院所提出之告訴人頭部電腦斷層掃結
    果為「無明確的顱內出血」（見原審原簡上字卷第55頁），
    已如前述，足證告訴人並未因被告之行為造成頭部傷害，其
    所為上開指述，洵不足取。
五、從而，本案既無積極證據足認被告所為符合傷害之罪嫌，公
    訴意旨所提出之證據或所指出之證明方法，亦不足為被告有
    罪之積極證明，或說服本院形成有罪之心證。公訴意旨所舉
    證據，仍存有合理懷疑，實未達通常一般之人均不致於有所
    懷疑，而得確信其為真實之程度者，檢察官上訴仍無法說服
    本院推翻原審無罪之判決，而形成被告有罪之高度心證，其
    上訴為無理由，應予駁回。
據上論斷，應依刑事訴訟法第368條，判決如主文。
本案經檢察官蘇佩鈺到庭執行職務。　　
中　　華　　民　　國　　110 　年　　3 　　月　　11　　日
                  刑事第二十五庭審判長法　官  邱滋杉
                                      法　官  陳彥年
                                      法　官  黃翰義
以上正本證明與原本無異。
不得上訴。
                                      書記官  邱鈺婷
中　　華　　民　　國　　110 　年　　3 　　月　　16　　日